【裁判字號】    89,訴,277
【裁判日期】    890429
【裁判案由】    野生動物保育法
【裁判全文】
臺灣臺北地方法院刑事判決                          八十九年度訴字第二七七號
    公  訴  人  臺灣臺北地方法院檢察署檢察官
    被      告  甲○○
右列被告因違反野生動物保育法案件，經檢察官提起公訴（八十八年度偵字第二三二
一四號），本院判決如左：
    主  文
甲○○無罪。
    理  由
一、公訴意旨略以：被告甲○○未經台北市政府建設局之同意，意圖販賣，於民國八
    十八年十月十六日下午三時許，在台北市○○○路○段「假日玉市」二十二號攤
    位，陳列保育類野生動物大象之牙製雕刻品一件，當場為台北市政府野生動物保
    育聯合執行小組查獲，而查扣該雕刻品，因認被告涉有違反野生動物保育法第四
    十條第一項第二款之罪嫌云云。
二、公訴人認被告涉有右揭犯行，無非係以被告坦承於右揭時地在攤位上擺於右揭雕
    刻品，且前開象牙製品經送法務部調查局鑑驗為大象象牙特徵，屬保育類野生動
    物產製品，有該局鑑驗通知書影本一紙附卷，並有台北市政府野生動物保育聯合
    執行小組執行記錄在卷，為其論據。
三、按犯罪事實應依證據認定之，無證據不得推定其犯罪事實。又不能證明被告犯罪
    者，應諭知無罪之判決，刑事訴訟法第一百五十四條、第三百零一條第一項分別
    定有明文。又事實之認定，應憑證據，如未能發現相當證據，或證據不足以證明
    ，自不能以推測或擬制之方法，為裁判基礎（最高法院四十年臺上字第八六號判
    例參照）。次按，野生動物保育法第四十條第一項第二款規定，違反同法第三十
    五條第一項規定，未經主管機關同意，買賣或意圖販賣而陳列、展示保育類野生
    動物或瀕臨絕種及珍貴稀有野生動物產製品，係以買賣或意圖販賣而陳列、展示
    保育類野生動物或瀕臨絕種及珍貴稀有野生動物產製品為構成要件，故僅置於公
    共場所而無販賣之意圖，即難以該罪相繩。
四、訊據被告甲○○堅決否認涉有右揭犯行，辯稱：該象牙製鼻煙壺係友人所贈，其
    平時自行觀賞把玩，並無販賣價值，係其個人物品，當日把玩後暫時置於桌上，
    即為被查獲，因其不承認有販賣之意圖，故拒絕於執行記錄上簽名。經查，本件
    查獲之象牙製鼻煙壺係被告個人玩賞所用，非供販賣之事實，業據證人即台北市
    建國假日玉市自治會幹事劉俊傑到庭證稱：其每星期均會檢查各攤位，不准販售
    象牙製品，其以前即看見被告把玩查獲之象牙製鼻煙壺，該物很小，不是用來販
    售，平時被告均置於身上等語明確（見本院八十九年四月二十七日審判筆錄），
    次查，本件台北市政府野生動物保育聯合執行小組執行記錄，雖記載被告陳列查
    獲之象牙製鼻煙壺而意圖販賣，惟被告拒絕簽名，且經本院訊問被告，當日並無
    任何人對該物進行訪價，經本院傳訊台北市政府建設局人員，亦未經到庭補正其
    他積極事證，則尚難僅以被告暫時擺放查獲之象牙製鼻煙壺於攤位桌上，即推論
    其係意圖販賣而陳列，故被告所辯，應可採信。此外復無其他積極證據證明被告
    涉有右揭犯行，本件不能證明被告犯罪，依首開說明，自應為被告無罪之諭知。
據上論斷，應依刑事訴訟法第三百零一條第一項，判決如主文。
本案經檢察官楊文慶到庭執行職務
中      華      民      國    八十九    年      四      月    二十九    日
                                      台灣台北地方法刑事第九庭
                                          法  官  沈  君  玲
右正本證明與原本無異
如不服本判決，應於判決送達後十日內，向本院提出上訴狀。
                                          書記官  戴  伯  勳
中    華    民    國      八十九    年       五       月       十       日


司法院資訊處製作；財團法人民間司法改革基金會備份。
